【裁判字號】    92,交抗,398
【裁判日期】    920509
【裁判案由】    違反道路交通管理處罰條例
【裁判全文】
臺灣高等法院交通事件裁定                        九十二年度交抗字第三九八號
    抗  告  人
    即受處分人  甲○○
右抗告人因違反道路交通管理處罰條例案件，不服台灣士林地方法院中華民國九十二
年二月二十七日裁定（九十一年度交聲字第九九二號），提起抗告，本院裁定如左：
    主  文
抗告駁回。
    理  由
一、按汽車駕駛人，駕駛汽車不遵守道路交通標誌、標線、號誌之指示，而本章各條
    無處罰之規定者，處新台幣九百元以上一千八百元以下罰鍰，道路交通管理處罰
    條例第六十條第二項第三款定有明文。
二、原裁定以：異議人即受處分人甲○○於民國九十一年四月十日下午三時三十分許
    ，駕駛車牌號碼ＣＭ─八八一二號自用小客車，行經桃園縣大園鄉台十五線與民
    生路口有燈光號誌管制之交岔路口時，遇紅燈超越路口停止線臨時停車，經警當
    場攔停舉發等情，業據舉發機關桃園縣警察局大園分局函敘甚明，復有舉發違反
    道路交通管理事件通知單影本附卷可稽。受處分人聲明異議意旨則以：當時在路
    上看到一部警車在前方狀似漫遊，由於伊要趕路，車子遂逼近警車，警車只好恢
    復正常速度，並於下個路口左轉消失，伊則繼續往前行駛，但不到兩分鐘後，遇
    上路口紅燈，伊就停車等候綠燈，卻發現該部警車突然追上停在伊後面，待綠燈
    一亮，伊隨即左轉行駛，未料那部警車竟尾隨著伊車，並按喇叭要伊停下，警員
    下車後說伊剛才停車時有壓線違規，要開單告發，此舉顯然係警員報仇洩恨，伊
    並無違規云云。經查，該案係當場攔停舉發，執勤員警應不致有誤看之可能。次
    按交通警員掣單舉發違反道路交通管理處罰條例所列之違規事實，本質上為行政
    處分，係公務員基於職務上權力，依法就特定之具體事件所為具公法上效果之單
    方行政行為，基於公務員為公法上行為具有公信力之原則，該行政處分當可被推
    定為真正，其據以依法處分之事實認定亦為正確無誤，本此公信原則，乃立法者
    賦予行政機關制定違反道路交通事件統一裁罰標準及處理細則，使執勤警員得當
    機處分（如該細則第二十三條）以維護交通秩序、安全之行政目的，反之，若謂
    公務員一切行政行為均需預留證據以證其實，則國家行政勢必窒礙難行，據此，
    刑事訴訟法就犯罪證據有關之規定中，與屬行政秩序罰之交通違規裁罰本旨不合
    之部分，自不在準用之列。本件受處分人既未就執勤員警之舉發有誤提出確實證
    據以供調查，亦無任何證據足資證明有捏造事實違法取締之情事，則執勤警員本
    其維護交通秩序、安全職責所為之舉發，自應受到合法、正確之推定，且衡諸現
    場舉發之警員與受處分人並無仇隙，當無設詞攀誣之理，是受處分人於上開時、
    地遇紅燈超越路口停止線臨時停車違規之事實，堪以認定。原裁決機關援引首開
    規定，並參酌受處分人不依通知期日到案，裁處罰鍰新台幣一千八百元，並依道
    路交通管理處罰條例第六十三條第一項第一款之規定記違規點數一點（裁決書漏
    載），核無不合，受處分人猶執前詞否認違規，其異議為無理由，應予駁回。
三、本件抗告意旨略以：如果交通取締不需要證據，則那些拿照相機拍照舉發交通違
    規的警員，豈非多此一舉，何必拍照，直接開單即可。拍照目的係為避免糾紛，
    各執一詞，有證據支持其說辭。證據是一種事實，不是根據兩造的身分，沒有充
    分的證據就說執法者不會誣賴，警員的指控必是真的，無異以官欺民。沒有拍照
    預留證據而直接開單的情況是在違規者在違規現場認同自己已違規而願意在罰單
    上簽名。或是當時狀況根本不容許拍照，顯然本案並不是以上兩種情況，事發當
    時人車稀少，停下來等紅燈的車只有抗告人的車與那部警車，假如當時抗告人的
    車有逾越停止線，後面警車內的兩位員警發現時，應有充裕時間從後面拍照存證
    ，或直接下車在違規的第一時間當場予以舉發，令抗告人有口莫辯，乃開單員警
    竟不在第一時間現場舉發，竟等到抗告人等到綠燈開車離開路口後再追趕盤查，
    事過境遷、死無對證地編個理由誣攀。抗告人開車二十餘載，若有違規，警員都
    是當場舉發，有憑有據，哪裡有離開現場後再追上來說「你剛才怎樣你知道嗎？
    」這是不肖員警，假公濟私、胡亂開單洩恨的案件云云。
四、本院查：本件抗告人即受處分人甲○○於上開時、地「紅燈超越停止線臨停」之
    違規事實，有原審卷附原舉發單位回覆函影本內載「本案經查據原舉發人報稱：
    台端於九十一年四月十日十五時二十五分駕駛車號ＣＭ─八八一二自小客車行經
    桃園縣大園鄉台十五線與民生路口時恰遇紅燈，車號ＣＭ─八八一二號自小客車
    超越路口停止線臨時停車，經執勤員警親眼目睹予以指揮停靠路邊（執勤員警均
    係法定證人）告知駕駛人違規事實後，請台端出示駕、行照供查核，經盤檢查核
    後依違反道路交通管理處罰條例第六十條第二項第三款掣單舉發（註：現行交通
    法令、處理細則等均無規定需照相採證）。台端之違規事實確實，建請台北市交
    通事件裁決所仍依規定予以裁罰。」及裁決書收受回執聯影本在卷可稽。抗告意
    旨雖以員警吳東基係因抗告人破壞其駕車漫遊之雅興，致濫行取締為圖報復，而
    質疑本件員警執行勤務之公正性，然本件既未能證明員警吳東基確係為私人恩怨
    而有誣陷抗告人之情事，自不得以其主觀認知遽認員警吳東基之上開報告不可採
    信。又警方取締交通違規事件，其以照相或攝影方式取證者，固足為違規之證明
    ，惟警員當場舉發者，舉發警員本身之目睹、耳聞，亦為違規人違規之證明，非
    必所有之違規事件，均須有照相或攝影方足為違規之證據。況警員執勤時雖預知
    可能有駕駛者會違規闖紅燈或超越停止線等情形，但何人於何時會違規，警員實
    無從得知，亦即警員實無法於抗告人違規之同時立刻拍照取證。此與逕行拍照告
    發者不同，自無須再提出照片等其他證據為證，從而抗告意旨所稱：本件為定點
    攔截掣單舉發，行政機關具有充分的蒐證可能性下，竟然不利用照相設備預留證
    據，舉發員警顯係為個人恩怨濫行誣陷云云，亦非可採。綜上所述，原審依經驗
    法則採信舉發機關即取締員警親眼目睹受處分人逾越紅燈停止線之證述，認其與
    事理無違，並以受處分人之違規事證明確，原處分機關依道路交通管理處罰條例
    第六十三條第二項第三款裁罰新台幣一千八百元，並依同條例第六十三條第一項
    第一款規定記違規點數一點。核無違誤，裁定駁回其異議，經核並無不合，抗告
    意旨仍執前詞，指摘原裁定不當。為無理由，應予駁回。
五、據上論結，應依道路交通案件處理辦法第二十六條，刑事訴訟法第四百十二條，
    裁定如主文。
中      華      民      國    九十二    年      五      月      九      日
                              臺灣高等法院交通法庭
                                  審判長法  官  陳  炳  彰
                                        法  官  洪  昌  宏
                                        法  官  王  詠  寰
右正本證明與原本無異。
不得再抗告。
                                        書記官  沈  秀  容
中      華      民      國    九十二    年      五      月     十二     日


司法院資訊處製作；財團法人民間司法改革基金會備份。
